臺灣板橋地方法院刑事判決　　　　　　　　　　　　　九十年度易字第四○一二號
　　公　訴　人　臺灣板橋地方法院檢察署檢察官
　　被　　　告　甲○○
右列被告因傷害案件，經檢察官提起公訴（九十年度偵字第一五五六三號），本院判
決如左：
    主  文
甲○○共同傷害人之身體，處有期徒刑捌月。
    事  實
一、甲○○因懷疑其女友乙○○之前男友丙○○仍與之時有往來，乃常以電話騷擾丙○○，丙○○經查證為甲○○所為後，即於民國九十年三月三十一日十八時許，
    偕同友人己○○欲至甲○○位於臺北縣新莊市○○街三七巷四弄十二號五樓住處
    ，欲找甲○○理論，詎甲○○竟基於共同傷害人之犯意，事先找齊綽號「阿烽」
    等五名不詳姓名年籍之成年男子後，由該綽號「阿烽」等五名男子於前開巷口等
    候，待見及丙○○與其友人到達後，即分持三節棍及機車大鎖圍毆丙○○，致丙○○受有頭部外傷、右眼眶瘀腫、右姆指挫傷、背部多處挫、瘀傷、下唇裂傷、
    牙齒斷裂二顆等之傷害。
二、案經丙○○訴由臺北縣政府警察局（即改制前之臺北縣警察局）新莊分局移由臺
    灣板橋地方法院檢察署檢察官偵查起訴。
    理  由
一、訊據被告甲○○固坦承有與乙○○前往醫院探視，並陪伴丙○○一晚等情不諱，
    然矢口否認有何右揭公訴所指犯行，辯稱略以伊不認識告訴人，亦未找人毆打他
    ，去醫院看顧僅係基於道義等云云；並摘述辯護意旨略以乙○○原為丙○○之女
    友，二人不合離開，乙○○則到被告任職之公司上班因而交往，告訴人見其前任
    女友與被告交往，‧‧‧，常‧‧加挑釁，‧‧，在九十年三月二十一日二十一
    點左右，告訴人夥同二位不詳姓名之男子，將被告押到乙○○上班地點，再一併
    被押到新莊市○○路之泡沫紅茶店加以威脅恐嚇毆打，從錄音對答可證，並表示
    告訴人有殺人前科，被告害怕忍氣吞聲而沒有報案，但有將此事告訴綽號叫「阿
    烽」的朋友。在九十年三月三十一日被告下班回家，阿烽說要到被告家聊天，就
    在住家附近遇見到告訴人與己○○，並告訴他們與女友分手了，怎麼可以這樣騷
    擾人家，雙方一言不合就打了起來，他們打架之事，被告完全不知道，打後才知
    道此事，所以才會與乙○○到醫院去看告訴人，從告訴人之電話錄音可以看出其
    始末「被告表示我不知道事情會搞成這樣了‧‧‧，我也在替朋友背黑鍋」，足
    證被告並沒有叫「阿烽」的人去毆打告訴人，所以才會表示自己是背黑鍋。告訴
    人會被打完全是當天臨時衝突而起，被告並沒有叫「阿烽」去毆打告訴人，只是
    告訴「阿烽」自己如何被告訴人欺負毆打，「阿烽」說他們如有再來叫我去，看
    看他們要怎樣，把事情解決，而當天告訴人又來找被告麻煩，洽巧雙方人馬見面
    ，被告也不知道「阿烽」帶三、四個朋友來，這些人被告根本不認識，在事發後
    他們也有見面談判，如「被告要背黑鍋，被告站在朋友的立場上很沒有理由把「
    阿烽」拉下水，而且「阿烽」的人已連絡不到，找不到其人，今天會發生告訴人
    被毆打事件，站在辯護人的立場上說句公道話，打人是不對，但為什麼會被毆打
    總是要有原因的，不是告訴人欺人太甚，怎麼會被毆打，‧‧‧，辯護人也希望
    被告說出實話，該受到什麼懲罰自己要擔當。案發後經透過己○○進行調解，‧
    ‧‧，辯護人試行調解，告訴人家長不同意，要讓被告坐牢，那就沒有什麼話好
    說，謹將事實經過向法官說明，能了解整個事情之來龍去脈，做個判斷，而且「
    阿烽」逾越情節之情事，非被告事先有所教唆指示，實難令被告負教唆傷害之刑
    責請賜被告無罪之判洪，如法官認被告應負刑責，在時下之年青人常為女友爭風
    吃醋，血氣方剛打得頭破血流事所難免，並沒有深仇大恨，無事生非，打財劫色
    可比，盼望法官能從輕量刑，以勵自新等語。
二、本院經查：
    (一)、右揭事實，業據告訴人丙○○指訴綦詳，核與證人己○○、戊○○、丁○○
        證述之整體情節相符，並有私立新泰醫院、行政院衛生署臺北醫院診斷證明
        書各一紙附卷可稽。
    (二)、被告甲○○供稱：「沒有打人，他在我家樓下被人打，就說好像覺得是我叫
        人打他的。因他以前的女友與我在一起（現是我女友），故懷疑是我，我也
        不認識他。（本院九十年十二月二十八日訊問筆錄）；我確實有去醫院看告
        訴人，己○○打電話給乙○○說告訴人在我家樓下被打，我就去醫院看告訴
        人，對告訴人說為何懷疑是我？我對父說有人懷疑我，我父是在另一天去看
        告訴人，我並無向告訴人之父下跪，我說不可能在樓上看到告訴人被打，因
        我根本不認識己○○，不知何月月中我父說上法院了，只是透過己○○去瞭
        解。因案發後都是己○○打電話給乙○○，乙○○再向我說。己○○與乙○○是朋友（本院九十一年二月一日訊問筆錄）」等語，由此知悉，被告於案
        發後，有與乙○○同去醫院，被告之父親，亦有去醫院看告訴人，以及證人
        乙○○、己○○於案發後曾有電話聯繫等情，應可確信。在被告不認識告訴
        人之情況下，為何又去醫院探視？且更係攜同前告訴人之女友前去？矧由告
        訴人提出之錄音帶，經本院當庭勘驗【詳見後述(七)】，並對照被告於本院開
        庭多次，本院親聞結果，無論就其聲調、語氣，並及案件整體過程之敘述以
        觀，均足確信係被告所言，被告何以無的，逕予否認？尤以，『阿烽』其人
        ，能為被告『仗義插腰』，則二者間，勢必熟識，被告自應知甚詳，何謂不
        知其去處？因認被告甲○○實已隱瞞事實，要無疑問。
    (三)、告訴人丙○○陳稱：「‧‧‧被告有承認有打，‧‧。打我那幾個人，五個
        人姓名不詳，被告以行動電話打給那幾個人，被告說是『阿風』。我以前不
        認識被告，‧‧。我有找過乙○○說若是真的是被告所為的話不要再鬧了，
        被告看到我就跑。過兩天後我去找他，就被打。己○○是跟我一起去‧‧（
        見本院九十一年一月十四日訊問筆錄）；（有何補充？）被告、乙○○、被
        告之父均有到醫院看我，另被告、乙○○並去我家，在樓下向我父下跪認錯
        ，被告父打電話給己○○說要和解，被告向己○○說我被打時被告在樓上看
        得一清二楚（本院九十一年二月一日訊問筆錄）」等語；證人己○○證稱：
        「（當時情形為何？）我們一到巷口就有五名男子朝我們走過來‧‧‧並且
        開始在該處圍毆丙○○‧‧他們說叫我們不要找甲○○的麻煩，我們知道甲○○住那邊，我們也知道丙○○住那邊‧‧」等語（見九十年十一月五日偵
        查筆錄），又稱：「（經被告方面辯護人詰問：九十年三月三十一日晚上有
        無與告訴人在一起？為何一出門就被打？）我方兩個人，對方五個人，當時
        告訴人來找我說要去找人，‧‧‧，告訴人騎機車載我，一下車那些人直接
        就打（類似警衛用的三節棍）告訴人，其中兩個人將我架開。後來又加一個
        人進來，他們說為何要找甲○○麻煩（見本院九十一年三月六日訊問筆錄）
        」等語，並對照觀之被告選任辯護人所陳等，可知於本案案發前，被告與告
        訴人間，有因爭奪女友而心存怨對之情發生，足可確信告訴人、證人己○○
        所陳已非子虛。
    (四)、證人戊○○【即告訴人之父】證稱：「乙○○帶被告來等，看到我時，被告
        先跪，乙○○後跪，另有一證人（太太）也看到。‧‧‧。我兒與乙○○來
        往近一年，也有住過我家，對我家出入情形很瞭解。九十一年一月一日至五
        日被告父親打電話給己○○，己○○打給我說要和解（見本院九十一年三月
        六日訊問筆錄）」等語，由此可以說明，被告與乙○○有於九十年四月二日
        清晨六時二十分許【詳後述(五)】，前往告訴人住處，試圖求得圓滿解決，亦
        可明晰。
    (五)、證人丁○○證稱：「（證人丁○○係何方聲請傳訊？待證事項？）告訴代理
        人答：我方聲請。待證事項：九十年四月二日清晨，被告、乙○○有無向告
        訴人之父下跪？證人答：我是看到臺糖便利商店邊有一男、一女下跪，我以
        為是教訓小孩，事隔很久，差不多是在庭之被告。（有何詰問證人？）辯護
        人答：六時二十分？地點？證人答：六時多，我運動回來。在便利商店旁邊
        巷口。告訴人答：無詰問證人事項。我在急診室時，乙○○、被告來看我，
        陪我整晚，到了早上五點多，乙○○問我說，她可否找我爸爸談？約六點至
        七時之間，他們離開醫院，七時過後，他們兩位有再來醫院，被告之父也出
        現。被告之父對我說（閩南語）：『若你父想談的話就打電話給我』，說完
        後就將被告、吳帶走。上一次被告、乙○○所言不實，‧‧‧。吳說被告之
        父沒有去醫院看我乙節，亦不實在。（有何詰問證人丁○○？）告訴人之父
        答：臺糖便利商店就是我樓下。我等了好幾天才等到證人丁○○，我向她解
        釋，她說原以為「你在教訓兒女」。當時約談判為何約在板橋？因諸多人皆
        住在新莊為何不約在新莊見面？乙○○知道我每天早上會下樓開車，故選擇
        該時間來找我，被告尚未講話時就下跪，乙○○、被告再跟著我到車庫，被
        告、吳兩人同時向我下跪。（問：對告訴人之父所言有何意見？提示並告以
        要旨），證人丁○○答：我確實有看到一個人下跪，旁邊一個女的站著，我
        只看到側面，身高差不多是在庭之乙○○，也是長頭髮。（問：對證人戊○○所言有何意見？提示並告以要旨）被告答：我沒有去，也沒有跪。（問：
        對證人丁○○所言有何意見？提示並告以要旨）證人乙○○答：她無法確定
        是我，我當天早上沒有與被告同去。（辯護人詰問證人戊○○：如何知道唯
        獨丁○○有看到下跪事？）證人戊○○答：他【指被告】向我下跪，她【指
        證人丁○○】站在後面看，我面對她，被告、乙○○並不知道有人看到。她
        每天運動路過我家樓下。因為被告始終不承認所犯，故我才央請她出來作證
        。」（見本院九十一年三月二十七日訊問筆錄）等語，因之，由此相互詰問
        證人過程，可悉，被告有於九十年四月二日清晨約六時二十分許，與證人乙○○前往告訴人住處曾向證人戊○○即告訴人之父表示懺悔之意，毫無疑問
        ，是知被告暨證人乙○○等，輕言否認，核無足採。
    (六)、另就被告與證人乙○○何以至臺北醫院一節，觀之證人己○○、乙○○以及
        告訴人丙○○、被告甲○○等相互詰問所為之供、證述以：「（對證人乙○○所言有何意見？提示並告以要旨）被告答：她一個人不敢去，叫我陪她去
        。（問聲請傳訊證人乙○○，待證事項？）辯護人答：證明被告並無對她說
        朋友有打告訴人。證人乙○○答：我不知道發生什麼事情，己○○對我說丙○○被打住院，並無說被何人打。（對證人乙○○所言有何意見？提示並告
        以要旨），證人己○○答：隔天我打她手機，一打去，她就說害你也被打，
        她又問丙○○現到底如何？我說丙○○已住院，丙○○父親已知道了，看是
        否要道歉或什麼。‧‧‧。乙○○有去醫院（丙○○、陳父對我說）。（對
        證人己○○所言有何意見？提示並告以要旨），證人乙○○答：他打電話給
        我，我說怎麼樣？我問尚有誰？他說丙○○也被打傷得很重叫我去醫院看丙○○。（問：有何詰問證人乙○○？），告訴人答：三月三十一日晚上十時
        至十二時我、吳、葉、被告去『一度空間泡沫紅茶店』（吳邀葉），葉問吳
        為何被打？被告解釋說朋友較衝動，‧‧，被告說不可能將朋友供出來。被
        告口中說到『阿風』。我住院當天晚上吳說被告陪她去的，上次庭呈己○○
        與被告對話錄音帶中顯示，被告說「我也有顧一整晚呀！」，事實上被告、
        吳整夜在醫院陪我的。四月二日早上七時多，被告之父有到醫院看我，將被
        告、乙○○帶走，並說若要和解時叫我打電話給他（指被告父）。（問：對
        丙○○所言有何意見？提示並告以要旨），證人吳答：不是我約的。地點是
        他叫我找近的，沒有指定一度空間。告訴人答：最早是我們約的，地點是他
        們找的。我、被告、乙○○、己○○四人均住新莊，若要找地點是以最近地
        點應該會找新莊，『阿風』住板橋。（有何補充？）證人戊○○答：乙○○
        說謊，被告若既無打我兒，為何被告、乙○○會在省立醫院急診室看顧我兒
        一個晚上呢？又若無打，為何被告父打電話找我好幾次。」（見本院九十一
        年三月六日訊問筆錄）等語，是很顯然的，證人吳淑真所陳以不知發生什麼
        事情，顯係迴護被告甲○○；而證人乙○○則已經了然事件發生之始末，方
        有對己○○為『害你也被打』之直截了當之反應談話，自無疑問，矧對照前
        述(五)表示懺悔之意，益徵告訴人所述為真。
    (七)、就告訴人所舉錄音帶部分，本院訊問詳情如左：「（問：第二次提出錄音帶
        是何人與何人對話？）告訴人答：哥、姐、被告與乙○○的對話。（當庭播
        放有何意見？）告訴人答：無。被告答：無。（同意公開播放否？）被告答
        ：同意。告訴人答：同意。【諭當庭播放錄音帶】《播放中證人乙○○不時
        露出微笑》；播放完畢。（有何意見？）告訴人答：不是我與他們之間的談
        話，被告說的又與己○○所言不同。被告答：不知道是否我的對話，那麼久
        了。（錄音內容中有談到都是因你而起？）被告答：不清楚，否認是我所言
        。（第一段是妳與告訴人姐所對話？）證人乙○○答：是。（第二段？）證
        人乙○○答：吵一吵後就交給不知道什麼人接聽了，拒絕提出公司人員名單
        。《告訴人部分無意見》；辯護人答：請告訴人提出譯文。」（見本院九十
        一年三月二十七日訊問筆錄），本院另諭告訴人提出譯文附卷足佐。是被告
        先以不知是否為其所言，乃因時間久遠，再次，以不清楚，其末則以並非其
        所言等為證言逐次解放，更可確信乙○○講完電話後，隨即交予被告續為談
        話，而非證人乙○○所陳之交予公司何人之情所可飾卸，是如前(二)所述，並
        對照被告與證人乙○○二人所陳對話內容，足可確信即係因被告而起者，已
        非無的。
    (八)、另就證人己○○證述為其與被告之對話譯文：「螞蟻【本院按：即己○○之
        綽號】：對了，你朋友給阿宗搶去的鑰匙也還沒有還給阿宗；阿源：那天阿
        宗他哥哥姐姐來找我，我有跟他說，再問我朋友，我問他們是說已丟到水溝
        襄面了，真的不會去騷擾他們家人，真的已經丟掉了；螞蟻：是丟到那裡去
        了？他們只說丟到水溝裡頭，我有問他們說丟到那裡的水溝裡，可是他們只
        說就丟在水溝裡，不然我在仔細問一次，如果丟在大水溝裡，我也沒辦法了
        ‧‧‧螞蟻：我也不太想跟你去計較。阿源：其實我滿（對不起你的無原無
        故把你牽扯進來，實在很對不起。螞蟻：反正我被你們打過就算了，只要你
        們賠給阿宗就好了，我也不想去跟你們計較什麼東西。阿源：私底下只要不
        太誇張，我都可以接受，我也很誠意的，妳叫我去看阿宗，我也有去。這段
        時間裡，我還要應付我爸爸。阿源：現在雙方各退一步，不要拿以前出來講
        ，就針對阿宗這件來講。螞蟻：你就跟他們好好的講，就可以撤銷告訴。阿
        源：我會好好的跟阿烽好好的講，可是阿烽他說，要是現在被捉走怎麼辦，
        我有跟他們講應該是不會啦！他們大哥大姐也講的很誠意。」等以觀，被告
        就案發情形，已屬了然於胸，而為肯定性之陳述，已為可採，並對照前述證
        人乙○○所述，被告何以否認不識『阿烽』其人？更甚者否認前述為其與證
        人己○○之對話？在在足以證明被告與阿烽等人間，之前即已有謀議，應已
        無疑。
    (九)、矧被告若係希望與被害人【即告訴人】釐清誤會，應無事前邀集多人之必要
        ，足認被告前所邀集前往之人，即係要毆打被害人，自無疑義；因如前述，
        就被告及證人乙○○【被告現女友】前開所述避重就輕之情節為綜合性之判
        斷，應以告訴人所述為可採。據上，已非被告所辯懷疑之情所可為合理之解
        釋。因之，被告與五名不詳年籍姓名之成年男子間，所為共同傷害犯行，事
        證明確，被告甲○○犯行，足以認定。
三、按以自己共同犯罪之意思，參與實施犯罪構成要件以外之行為，或以自己共同犯
    罪之意思，事先同謀，而由其中一部分人實施犯罪之行為者，均為共同正犯。因
    之，共同正犯者，係共同實施犯罪行為之人，在共同意思範圍內，各自分擔犯罪
    行為之一部，相互利用他人之行為，以達其犯罪之目的，其成立不以全體均行參
    與實施犯罪構成要件之行為為要件；參與犯罪構成要件之行為者，固為共同正犯
    ；以自己共同犯罪之意思，參與犯罪構成要件以外之行為，或以自己共同犯罪之
    意思，事前同謀，而由其中一部分人實行犯罪之行為者，亦均應認為共同正犯，
    使之對於全部行為所發生之結果，負其責任，司法院大法官會議作有釋字第一○
    九號解釋在案。
四、再者，認定犯罪事實所憑證據，不以直接證據為限，間接證據亦應包括在內（最
    高法院三十年上字第一二八號、三十二年上字第六七號判例意旨參照），質言之
    ，認定犯罪事實所憑之證據，不以直接證據為限，若以間接證據本於推理作用以
    為被告有罪之證據尚難指為違法（同上法院三十二年上字第二八八號判例意旨參
    照），職是之故，刑事上認定犯罪事實，即使綜合各種間接證據本於推理作用而
    為犯罪事實所憑之證據，縱雖無直接證據亦不能認為違法。
五、因之，綜據上述，被告甲○○先已找齊綽號『阿烽』等不詳年籍姓名之成年男子
    共五人後，由該五人為實施傷害行為之人，而被告與之有事前之謀議，是核被告
    所為，係犯刑法第二百七十七條第一項之傷害罪，其與綽號『阿鋒』等不詳年籍
    姓名之五名成年男子間，如前所述，均應認為共同正犯。爰審酌被告僅因為女友
    爭風所致生之細故，即邀集多名友人商議毆打被害人之犯罪動機，及以三節棍、
    機車大鎖等物毆打被害人頭、臉部、身體部位等之犯罪情節，被害人所受到之傷
    害程度，且自案發伊始，迄未向被害人道歉，亦未為任何之民事和解賠償，於本
    院審理時仍避重就輕，飾卸犯行所彰顯之犯罪後態度暨綜合一切情狀等，從輕量
    處如主文所示之刑。
據上論斷，應依刑事訴訟法第二百九十九條第一項前段，刑法第二十八條、第二百七
十七條第一項，罰金罰鍰提高標準條例第一條前段，判決如主文。
本案經檢察官謝岳龍到庭執行職務。
中      華      民      國    九  十  一   年     六    月  二  十  一  日
                                  臺灣板橋地方法院刑事第六庭
                                          法  官  黎錦福
右正本證明與原本無異。
如不服本判決，應於判決送達後十日內向本院提出上書訴。
                                          書記官  戴尚榮
中      華      民      國    九  十  一  年      六    月  二  十  八  日
附錄本案論罪科刑法條全文：
刑法第二百七十七條
傷害人之身體或健康者，處三年以下有期徒刑，拘役或一千元以下罰金。
犯前項之罪，因而致人於死者，處無期徒或七年以上有期徒刑；致重傷者，處三年以
上十年以下有期徒刑。
